【裁判字號】    97,訴,1701
【裁判日期】    980527
【裁判案由】    違反毒品危害防制條例
【裁判全文】
臺灣屏東地方法院刑事判決              97年度訴字第1701號
公  訴  人  臺灣屏東地方法院檢察署檢察官
被      告  甲○○
                    （
上列被告因違反毒品危害防制條例案件，經檢察官提起公訴（97
年度毒偵字第2222號），茲因被告就被訴事實為有罪之陳述，經
告知簡式審判程序意旨，並聽取公訴人及被告之意見後，本院合
議庭裁定由受命法官獨任依簡式審判程序審理，判決如下：
    主  文
甲○○施用第一級毒品，累犯，處有期徒刑壹年陸月。扣案沾黏
海洛因成分之注射針筒壹支沒收銷燬之；又施用第二級毒品，累
犯，處有期徒刑壹年貳月；應執行有期徒刑貳年陸月。扣案沾黏
海洛因成分之注射針筒壹支沒收銷燬之。
    事  實
一、甲○○有多次犯罪經法院判刑確定之紀錄，最近一次經徒刑
    執行完畢係因於民國91年3 月（另前案假釋期間內）犯竊盜
    案件，經本院93年度簡字第256 號判處有期徒刑6 月確定，
    於95年2 月17日入監執行，95年8 月16日期滿出監執行完畢
    。
二、又其前因施用毒品案件，經本院96年度毒聲字第164 號裁定
    令入勒戒處所施予觀察、勒戒，於96年9 月15日入所執行，
    因有繼續施用毒品傾向，經本院96年度毒聲字第497 號裁定
    令入戒治處所施予強制戒治，96年11月27日轉入執行，97年
    9 月12日因無繼續強制戒治之必要而出所執行完畢。
三、詎其經前開有期徒刑及強制戒治執行完畢後5 年內，仍不知
    悔改，復基於施用第一級、第二級毒品之各別犯意，於97年
    10月7 日晚間8 時許，在屏東縣恆春鎮恆春醫院廁所內，以
    注射方式施用第一級毒品海洛因1 次；並於97年10月8 日下
    午3 時20分即後開經查獲而採尿時點向前回溯之5 日內某時
    ，在不詳地點，以不詳方式施用第二級毒品甲基安非他命1
    次，嗣因另案於97年10月8 日下午1 時30分許，在屏東縣屏
    東縣恆春鎮○○里○○路152 號前為警依法逮捕時，扣得其
    持有前開供施用海洛因使用之注射針筒1 支而查獲，經採其
    尿液送驗結果，呈嗎啡即海洛因經人體水解代謝產物及甲基
    安非他命陽性反應。
四、案經屏東縣警察局恆春分局報告臺灣屏東地方法院檢察署檢
    察官偵查起訴。
    理  由
一、前揭因施用海洛因、甲基安非他命致尿液中含嗎啡及甲基安
    非他命成分而為警查獲，海洛因部分並為前開時地以扣案針
    筒注射施用之事實，業據被告甲○○於偵查中及本院審理時
    自白不諱，並有經驗得殘留海洛因成分之注射針筒1 支，及
    載明其尿液經鑑驗呈嗎啡、甲基安非他命陽性反應之臺灣檢
    驗科技股份有限公司97年10月28日，編號KH2008A0000000號
    濫用藥物尿液檢驗報告、警製刑事案件報告書在卷可稽，堪
    信為真。訊據被告甲○○於本院審理時，雖仍就公訴意旨指
    訴其施用上開2 種毒品為有罪之陳述，僅就其施用之時間及
    方式改稱係將2 種毒品混入上開扣案同一注射針筒內同時注
    射施用云云，然其前開施用情形，既經於本院行準備程序時
    ，明確就公訴意旨所指於分別時地施用該2 種毒品之情節均
    自承不諱，茲其在本院行準備程序中所為陳述，除距案發時
    點較近，記憶相對可靠外，查嗎啡即海洛因之主要代謝物與
    甲基安非他命之半衰期（即在血液中濃度減半所需時間）各
    約為3 小時、9 小時，施用後於24小時內排泄於尿液中之比
    例則各約為80％、70％，有卷附行政院衛生署管制藥品管理
    局91年10月3 日管檢字第110436號函在卷可參，而一般除因
    施用其一時，受包裝或器皿不潔影響而滲雜其他成分，致混
    用份量或濃度差異懸殊等原因外，若有同一時間或短時間內
    密集施用上開2 種對人體具有危害性之物質者，考量人體對
    該等毒品之耐受程度，依前述2 者代謝速率相類並均於施用
    24小時內排出其絕大部分之物性，於尿液中應不至出現其一
    仍大量出現，而另一卻早已代謝殆盡之情形，猶無相對半衰
    期較長之甲基安非他命反而鉅幅消退之理。今姑不論被告甲
    ○○於本院審理時，對其所稱同時施用之方式，竟表示係將
    結晶狀之甲基安非他命碾壓後注射於血管中，全不考慮該等
    顆粒較大物質可能造成栓塞而立即危及生命之風險，與常理
    已然有間；茲依其所稱混用2 種毒品之份量比例相當，其中
    甲基安非他命成分之純，分子數量及排列亦已經足以化學結
    晶狀態呈現，與一般尚未經結晶而濃度較低之液態甲基安非
    他命溶液迥然有異，苟如其言，乃其前揭時地經查獲採尿結
    果，於尿液中嗎啡成分濃度竟仍高達11,760ng/ml ，反觀甲
    基安非他命成分卻早已代謝殆盡而僅餘935ng/ml之微，相去
    逾12倍以上，要與事理大相逕庭，遑論依卷附法務部調查局
    93年3 月19日調科壹字第09300113060 號函文意旨，一般因
    盛裝或其他原因而直接接觸上開毒品成分之器具，均難免為
    該成分所沾黏而無法析離，惟本件扣案據被告自稱供混合注
    射2 種毒品之注射針筒，經本院囑託高雄醫學大學附設中和
    醫院以氣相層析質譜儀法等精確科學方法鑑驗結果，除驗得
    海洛因陽性反應外，未曾檢出甲基安非他命成分，有該院97
    年12月18日編號9712-88 號檢驗報告附卷可憑，足徵被告甲
    ○○前揭施用海洛因、甲基安非他命犯行，斷非同一時地所
    為。按甲基安非他命經人體施用後，自尿液中排出之最長時
    限為1 至5 日，有前附行政院衛生署管制藥品管理局91年10
    月3 日管檢字第110436號函存卷可按，被告甲○○前揭時地
    施用海洛因、甲基安非他命之犯行，堪予認定。
二、被告甲○○前因施用毒品案件，經本院96年度毒聲字第164
    號裁定令入勒戒處所施予觀察、勒戒，於96年9 月15日入所
    執行，因有繼續施用毒品傾向，經本院96年度毒聲字第497
    號裁定令入戒治處所施予強制戒治，96年11月27日轉入執行
    ，97年9 月12日因無繼續強制戒治之必要而出所執行完畢，
    有臺灣高等法院被告前案紀錄表、臺灣屏東地方法院檢察署
    刑案資料查註紀錄表、全國施用毒品案件紀錄表、受觀察勒
    戒人毒品及前科紀錄簡列表各1 份在卷可按，其經強制戒治
    執行完畢，5 年內再犯本件施用第一級、第二級毒品之犯罪
    事證已臻明確，應依法論科。
三、按海洛因、甲基安非他命為毒品危害防制條例第2 條第2 項
    第1 款、第2 款規定之第一級、第二級毒品，除法律另有規
    定者外，不得持有、施用。核被告甲○○所為，係犯毒品危
    害防制條例第10條第1 項施用第一級毒品罪、同條第2 項施
    用第二級毒品罪。其因施用而持有海洛因、甲基安非他命之
    低度行為，各為施用之高度行為所吸收，不另論罪。其前開
    施用第一級、第二級毒品犯行，犯意各別，行為互殊，所犯
    犯罪構成要件有異，應成立數罪並分論併罰之。又被告甲○
    ○前因於91年3 月間犯竊盜案件，經本院93年度簡字第256
    號判處有期徒刑6 月確定，於95年2 月17日入監執行，95年
    8 月16日期滿出監執行完畢，有臺灣高等法院被告前案紀錄
    表及臺灣屏東地方法院檢察署刑案資料查註紀錄表各1 份在
    卷可按，其5 年之內再因故意犯有期徒刑以上刑之本罪，均
    為累犯，應依法加重其刑。
四、爰審酌被告甲○○為53年9 月7 日出生、受有國中畢業教育
    程度、業工之人，為本件犯罪時年44歲，有警詢年籍等資料
    附卷可參，並據其在本院審理時自陳在卷，已屆壯年，前有
    多次犯罪經法院判刑確定之紀錄，除上開構成累犯及施用毒
    品訴追條件者，不再重複評價者外，略計尚有：(一)79年間因
    犯恐嚇罪，經臺灣士林地方法院79年度訴字第95號判處有期
    徒刑6 月，緩刑4 年確定；(二)81年間因麻藥案件，經本院81
    年度易字第1835號判處有期徒刑10月確定；(三)82年間因煙毒
    、麻藥案件，經本院83年度訴字第26號判處有期徒刑3 年1
    月，褫奪公權3 年、有期徒刑7 月，應執行有期徒刑3 年6
    月，褫奪公權3 年確定；(四)83年間因妨害兵役案件，經本院
    83年度易字第1186號判處拘役15日，並與前開(一)所示經撤銷
    假釋，及(二)、(三)部分所示之刑接續執行，於82年10月29日入
    監執行，84年8 月12日因假釋出監付保護管束；(五)85年間因
    麻藥案件，經臺灣高等法院高雄分院85年度上易字第2443號
    （本院85年度易字第1443號）判處有期徒刑10月確定；(六)86
    年間因麻藥案件，經臺灣高雄地方法院86年度易字第6326號
    判處有期徒刑7 月確定；(七)86年間犯竊盜罪，經本院86年度
    易字第2069號判處有期徒刑1 年確定，旋與上開(六)所示之刑
    合併經臺灣高雄地方法院87年度聲字第820 號裁定應執行有
    期徒刑1 年5 月；(八)86年間因脫逃案件，經本院判處有期徒
    刑1 年2 月確定，並與前開(四)所示假釋經撤銷所餘殘刑有期
    徒刑2 年8 月26日，及上開(五)、(六)、(七)所示之刑接續執行，
    於86年7 月19日入監執行，90年3 月23日因縮刑假釋出監付
    保護管束，依指揮書應於92年6 月26日期滿，惟假釋期間除
    因妨害自由案件，經本院90年度易字第1554號判處拘役30日
    確定，並於92年1 月12日入監，82年2 月11日期滿出監執行
    完畢外，猶已於91年3 月間再犯前開成立累犯要件之罪，而
    經判處有期徒刑確定並執行完畢，有臺灣高等法院被告前案
    紀錄表及臺灣屏東地方法院檢察署刑案資料查註紀錄表各1
    份在卷可按，素行不良。茲就其施用毒品之犯罪類型，雖有
    認為僅屬自戕行為而未涉侵害他人法益者，惟姑不論此見與
    我國現行刑事立法除就行為人藉自殘行為達到其他侵害國家
    、社會法益結果之目的，而在相關特別立法如妨害兵役治罪
    條例等特別法中定以處罰之規定外，向不加罰於單純自殘，
    甚或自殺行為所表彰之規範體系價值觀念相左，況毒品危害
    防制條例第10條所規定對施用毒品行為之處罰，其法定刑猶
    相當，或更甚（如施用第一級毒品罪）於刑法中關於故意「
    傷害他人」規定罪責，舉輕明重，足徵立法者已明揭其規範
    保護之法益，原不在該「自戕」行為本身所造成行為人個人
    身體健康之有形侵害。蓋民主法治國家之所異於獨裁、集權
    社會，其國家政策、社會發展，均取決於以全體公民個人意
    志累積形成之群體意志，凡公民不分性別、學歷、職業、貧
    富、愚智，任由鴻儒碩彥至販夫走卒，其個人意志之表現就
    群體意志決定之形成，盡皆等值，直接影響國家、社會整體
    之命運，至關重要，然個人基於自主、健全意思所表現之公
    民意志，不分良窳，既受平等尊重，是若有藉不正手段影響
    他人或自陷個人健全自主意志不能正常形成、表現者，不僅
    直接侵蝕公民群體意志建立之基礎，猶對健全群體意志之形
    成產生排擠、對耗之效果，迫令其他自重慎行大眾均須承受
    建立在該不健全基礎形成之公共政策、社會生活品質之結果
    ，進而危害國家、社會及人民全體之安全及利益，是如投票
    受賄罪所規範者，即在禁止公民匯集個人自主意志以形成群
    體意志之過程受不當影響及控制，即為適例。今毒品除可對
    個人身體健康造成有形傷害外，就人之身體及精神形成高度
    成癮性及依賴性，猶足以抑制個人表現其本於心性能力所為
    公民自主意志之決定，並進而造成群體意志表現遭不當扭曲
    之危險，直接影響國家、社會之發展及命運，侵害至鉅，斷
    非僅止於個人健康之危害。被告甲○○迭因施用毒品而經觀
    察、勒戒、強制戒治及刑之執行矯治，未幾仍重蹈覆轍，除
    徵其守法觀念薄弱，堪認已施用毒品成習，積重難返，對其
    個人身心、家庭及國家、社會之危害非輕，並考量其本件施
    用毒品之情節，扣案器具之數量，及其犯罪後態度，並審酌
    其自81年間迄今，僅因施用毒品相關案件，已經多次法院判
    刑確定，經宣告徒刑合計達71月（10月、3 年1 月、7 月、
    10月、7 月），將近6 年光景，尚不含因觀察勒戒及強制戒
    治接受矯治部分，然均未見收得任何矯治成效，徒耗司法資
    源，其惡性顯非反覆施以短期自由刑所能改善，期在現行針
    對一般通案設計之假釋等處遇制度下，使此個案能就本件施
    用2 種毒品犯行在監沈澱、思考至少1 年3 月至1 年8 月，
    以略收瞑眩之效，尚能及時在飛逝之黃金歲月結束前獲得真
    正改善出監，成就自我，刑期無刑等一切情狀，量處如主文
    所示之刑，並定其應執行之刑，以資儆懲。
五、扣案注射針筒1 支因被告甲○○持以供施用第一級毒品海洛
    因犯罪使用而為其成分所沾黏，依前引法務部調查局93年3
    月19日調科壹字第09300113060 號函文意旨，應與所盛裝、
    沾黏之毒品併同處分，依毒品危害防制條例第18條第1 項前
    段，沒收銷燬之。
據上論斷，依刑事訴訟法第273 條之1 第1 項、第299 條第1 項
前段，毒品危害防制條例第10條第1 項、第2 項、第18條第1 項
，刑法第11條、第47條第1 項、第51條第5 款，判決如主文。
本案經檢察官簡志祥到庭執行職務
中    華    民    國    98    年    5     月    27    日
                  刑事第二庭    法  官  陳松檀
以上正本證明與原本無異。
如不服本判決應於收受本判決送達後10日內向本院提出上訴書狀
，其未敘述上訴理由者，並得於提起上訴後10日內向本院補提理
由書狀（均須按他造當事人之人數附繕本）「切勿逕送上級法院
」。
中    華    民    國    98    年    5     月    27    日
                                書記官  黃佳惠
附錄本件判決引用之法條：
毒品危害防制條例第10條
施用第一級毒品者，處6 月以上5 年以下有期徒刑。
施用第二級毒品者，處3 年以下有期徒刑。


司法院資訊處製作；財團法人民間司法改革基金會備份。
